【裁判字號】    95,上訴,1313
【裁判日期】    950824
【裁判案由】    違反毒品危害防制條例
【裁判全文】
臺灣高等法院高雄分院刑事判決        95年度上訴字第1313號
上  訴  人  臺灣高雄地方法院檢察署檢察官
被      告  甲○○
上列上訴人因被告違反毒品危害防制條例案件，不服臺灣高雄地
方法院95年度訴字第1226號中華民國95年6 月23日第一審判決（
起訴案號：臺灣高雄地方法院檢察署95年度毒偵字第2688號），
提起上訴（併辦案號：同署95年度毒偵字第4843號），本院判決
如下：
    主  文
原判決關於施用第一級毒品及定應執行刑部分撤銷。
甲○○連續施用第一級毒品，累犯，處有期徒刑拾月，扣案之第
一級毒品海洛因貳包（含包裝袋，淨重分別為零點零參公克、零
點零貳公克）沒收銷燬之；注射針筒壹支，沒收。
    事  實
一、甲○○於民國88年間因施用毒品案件，經臺灣高雄地方法院
    裁定觀察勒戒、強制戒治後，嗣於90年1 月19日因強制戒治
    期滿釋放，由臺灣高雄地方法院檢察署檢察官於90年2 月19
    日以90年度戒毒偵字第159 號為不起訴處分確定。復因施用
    毒品案件，經檢察官以92年毒偵字第1458號聲請強制戒治並
    提起公訴，經臺灣高雄地方法院判處應執行有期徒刑1 年確
    定；復因竊盜案件，經臺灣高雄地方法院判處有期徒刑5 月
    確定，2 罪接續執行，嗣於92年10月2 日入監執行，於94年
    5 月2 日因縮短刑期執行完畢出監。詎甲○○仍不知悔改，
    基於連續施用第一級毒品海洛因之概括犯意，自95年1 月底
    某日起至95年6 月3 日中午某時止，在高雄市○○區○○里
    ○○街1 巷38號住處等地，連續以針筒注射之方式施用毒品
    海洛因多次，平均3 、4 天施用1 次。嗣先後：(一)於95年2
    月28日18時許，在高雄市○○路與高鳳路口之某超商前，甲
    ○○向姓名年籍不詳，綽號「鱷魚」之成年人，分別以新台
    幣（下同）1,000 元及500 元之代價，購買甲基安非他命1
    小包（施用甲基安非他命業經臺灣高雄地方法院同案判刑確
    定）及海洛因1 小包（含包裝袋，淨重0.03公克）後，為警
    在高雄市○○區○○街1 巷38號前盤查，因甲○○為列管之
    施用毒品嫌疑人，員警乃詢問甲○○是否攜帶毒品，甲○○
    始主動將上開海洛因1 小包、甲基安非他命1 小包及吸食器
    1 個等物交付予員警，而發覺上情；(二)於95年6 月3 日中午
    1 時30分許，警方發現郭文彬騎乘機車搭載甲○○，2 人行
    跡可疑，準備攔檢時，郭文彬騎乘機車加速逃逸，甲○○則
    將手中盛裝1 小包海洛因之香煙盒往地上丟擲，而當場為警
    查獲，並自甲○○褲袋內查獲甲○○所有供施用第一級毒品
    所用之注射針筒1 支。
二、案經高雄市政府警察局小港分局移送臺灣高雄地方法院檢察
    署檢察署檢察官偵查起訴及併案審理。
    理  由
壹、程序方面
    本件被告甲○○所犯係死刑、無期徒刑、最輕本刑為3 年以
    上有期徒刑以外之罪，其於審理程序中就被訴事實為有罪之
    陳述，經審判長告知簡式審判程序之旨，並聽取公訴人、被
    告之意見後，本院認為適宜進行簡式審判程序，合先敘明。
貳、實體方面
一、上揭事實，業據被告甲○○於本院審理時自白不諱，且其2
    次為警查獲採集之尿液，經送高雄市立凱旋醫院，均確呈第
    一級毒品海洛因代謝後嗎啡之陽性反應，此有該院95年3 月
    8 日A00000000 號、95年6 月12日A00000000 號濫用藥物尿
    液檢驗報告各1 份（原審卷第45頁；95年毒偵字第4834號卷
    第31頁）為憑。又扣案之白色粉末2 小包，經送法務部調查
    局檢驗結果，均係第一級毒品海洛因，有該局95年5 月16日
    調科壹字第220023246 號、95年8 月10日調科壹字第220038
    64號（原審卷第92頁及本院卷）鑑定通知書各1 份在卷足憑
    ，另有扣案之注射針筒1 支扣案可佐，足徵被告前開施用第
    一級毒品海洛因之自白，核與事實相符，堪足採信。又被告
    於88年間因施用毒品案件，經臺灣高雄地方法院裁定觀察勒
    戒、強制戒治後，嗣於90年1 月19日因強制戒治期滿釋放，
    由臺灣高雄地方法院檢察署檢察官於90年2 月19日以90年度
    戒毒偵字第159 號為不起訴處分確定，亦有台灣高等法院被
    告全國前案紀錄表附卷可參，是以被告於強制戒治期滿執行
    完畢釋放後，5 年內再犯本件施用毒品犯行。本件罪證明確
    ，犯行洵堪認定，應依法論科。
二、按海洛因係毒品危害防制條例第2 條第2 項第1 款所稱之第
    一級毒品，不得施用、持有。是核被告所為，係犯毒品危害
    防制條例第10條第1 項之施用第一級毒品罪。其持有第一級
    毒品海洛因之低度行為，應為施用第一級毒品之高度行為所
    吸收，均不另論罪。又被告連續施用第一級毒品之犯行，時
    間緊接、手法相同，觸犯構成要件相同之罪名，顯係基於概
    括犯意為之，為連續犯，應依刑法第56條之規定以一罪論，
    並加重其刑。又被告行為後，刑法第56條連續犯之規定，業
    於94年1 月7 日修正公布刪除，並於95年7 月1 日施行，則
    被告之犯行，因行為後新法業已刪除連續犯之規定，此刪除
    雖非犯罪構成要件之變更，但顯已影響行為人刑罰之法律效
    果，自屬法律有變更，依新法第2 條第1 項規定，比較新、
    舊法結果，仍應適用較有利於被告之行為時法律即舊法論以
    連續犯（最高法院95年第8 次刑事庭會議決議參照）。公訴
    人雖僅就被告自95年1 月底起至95年2 月28日下午8 時35分
    許回溯24小時內之某時，施用第一級毒品之犯行提起公訴，
    然被告其餘犯罪事實與前揭論罪科刑部分既有連續犯之裁判
    上一罪關係，已如上述，依審判不可分原則，其餘犯罪事實
    亦為起訴所及，本院自得併予審理，附此敘明。又被告前因
    違反毒品危害防制條例案件，經臺灣高雄地方法院判處應執
    行有期徒刑1 年確定；復因竊盜案件，經臺灣高雄地方法院
    判處有期徒刑5 月確定，2 罪接續執行，嗣於92年10月2 日
    入監執行，於94年5 月2 日因縮短刑期執行完畢出監等情，
    此有臺灣高等法院被告前案紀錄表附卷可稽，其於執行完畢
    後，5 年以內再故意犯本案有期徒刑以上之罪，為累犯，應
    依刑法第47條規定加重其刑，其同時有兩種加重事由，則應
    依同法第70條規定，遞加重之。又被告於5 年以內再故意犯
    本件有期徒刑以上之罪，不論依修正前之刑法第47條，或修
    正後之刑法第47條第1 項之規定，均構成累犯，對被告而言
    並無有利或不利之情形，自不生新舊法比較之問題，應逕依
    修正前之刑法第47條，論以累犯，並加重其刑。
三、原審據以論處被告罪刑，固非無見；惟查：原判決就被告施
    用第一級毒品部分，漏未論及被告95年2 月28日起至95年6
    月3 日止施用第一級毒品之犯行，尚有未洽。檢察官上訴指
    摘原判決漏未審酌上開併案部分不當，為有理由，自應由本
    院將將原判決關於施用第一級毒品及定執刑行部分撤銷改判
    。爰審酌被告前因施用毒品案件，經強制戒治期滿及判決確
    定執行後，仍未戒絕毒品，再犯相同之罪，顯見其戒毒意志
    不堅，惟念其施用毒品乃自戕一己健康，尚未危害他人，且
    其犯後坦承犯行等一切情狀，量處如主文第2 項所示之刑。
    又扣案之白粉2 包（含盛裝海洛因之包裝袋，淨重分別為0.
    03公克、0.02公克），經送驗結果，均呈海洛因陽性反應，
    亦如前述，殘留於盛裝毒品之包裝袋因與毒品無法析離，均
    應依毒品危害防制條例第18條第1 項前段，併予宣告沒收銷
    燬之。鑑驗中所耗損之毒品，既已滅失，自毋庸宣告沒收銷
    燬。又扣案之注射針筒1 支，係被告所有供其施用毒品所用
    之物，亦經被告供承在卷（95年毒偵字第4843號卷第7 頁）
    ，應依刑法第38條第1 項第2 款宣告沒收之。
四、被告施用第二級毒品部分，經原審判決後，檢察官提起上訴
    ，又撤回上訴而確定，自不另論列。
據上論結，應依刑事訴訟法第369 條第1 項前段、第364 條、第
299 條第1 項前段、第273 條之1 第1 項，毒品危害防制條例第
10條第1 項、第18條第1 項前段，刑法第2 條第1 項前段、第11
條、第47條、第38條第1 項第2 款、修正前刑法第56條，判決如
主文。
本案經檢察官王登榮到庭執行職務。
中    華    民    國    95    年    8     月    24    日
                  刑事第六庭  審判長法  官  王光照
                                    法  官  張盛喜
                                    法  官  李璧君
以上正本證明與原本無異。
如不服本判決應於收受本判決後10日內向本院提出上訴書狀，其
未敘述上訴理由者，並得於提起上訴後10日內向本院補提理由書
狀（均須按他造當事人之人數附繕本）「切勿逕送上級法院」。
中    華    民    國    95    年    8     月    28    日
                                    書記官  唐奇燕
附錄本案判決論罪科刑法條：
毒品危害防制條例第10條：
施用第一級毒品者，處6 月以上5 年以下有期徒刑。


司法院資訊處製作；財團法人民間司法改革基金會備份。
